臺北高等行政法院簡易判決
　　　　　　　　　　　　　　　　　　 96年度簡字第00414號
原　　　告　甲○○
被　　　告　臺北縣政府
代　表　人　乙○○（縣長）
上列當事人間因公寓大廈管理條例事件，原告不服內政部中華民
國96年4 月10日台內訴字第0960025319號訴願決定，提起行政訴
訟。本院判決如下：
　　主  文
原告之訴駁回。
訴訟費用由原告負擔。
　　事  實
一、程序說明：
    本件因屬不服行政機關所為罰鍰處分而涉訟，其標的之金額
    為新臺幣（下同）4萬元，係在20萬元以下，依行政訴訟法
　　第229 條第1 項第2 款、第2 項規定及司法院民國（下同）
　　92年9 月17日（92）院臺廳行一字第23681 號令，應適用簡
　　易程序，本院並依同法第223 條第1 項規定，不經言詞辯論
　　，逕行裁判。
二、事實概要：
    原告在坐落臺北縣三重市○○路66號成功大第公寓大廈11樓
    之3 安全梯共同走廊，擅自堆置雜物，經成功大第管理委員
    會（下稱成功大第管委會）以95年9 月28日成功字第005 號
    函通知限期95年10月1 日起2 周內清空，惟原告未改善，成
    功大第管委會乃以95年10月24日成功字第006 號函檢附上開
    通知單報請被告處理。被告於95年11月7 日會同成功大第管
    委會現場勘查屬實，乃以95年12月5 日北府工使字第095084
    2516號函請原告於95年12月15日前改善完成。嗣被告於95年
    12月18日再至現場勘查，現場仍堆置雜物，被告認原告有違
    反公寓大廈管理條例第16條第2 項規定之情形，乃依同條例
    第49條第1 項第4 款規定，作成95年12月27日北府工使字第
    0950879511號處分書，裁處原告4 萬元罰鍰（下稱原處分）
    。原告不服，提起訴願，遭決定駁回，遂向本院提起行政訴
    訟。
三、兩造聲明：
  (一)原告聲明求為判決：
    訴願決定及原處分均撤銷。
  (二)被告聲明求為判決：
    1.原告之訴駁回。
    2.訴訟費用由原告負擔。
四、兩造之爭點：
　(一)原告主張之理由：
    原告為台大畢業之醫生，70歲了，且兩足殘障，不良於行，
    不便一人獨居，找不到適當之人搬遷，且要去醫院復健，所
    堆置的物品為一鐵櫃，鐵櫃內置有醫學會開會資料，供寫文
    章之用，經常投稿至臺灣醫界雜誌。目前原告呈半退休狀態
    ，收入有限，捨不得高價請人搬走，故拖延不少時間，才請
    到鄰居大廈管理主委兩兄弟。另住樓下之住戶，也有堆置，
    怎處罰原告一個人？這樣公平嗎？4 萬元對原告來說，快要
    1 個月的薪水，敬請察明，免罰4 萬元為禱。
  (二)被告主張之理由：
    1.按「住戶不得於私設通路、防火間隔、防火巷弄、開放空
      間、退縮空地、樓梯間、共同走廊、防空避難設備等處所
      堆置雜物、設置柵欄、門扇或營業使用，或違規設置廣告
      物或私設路障及停車位侵占巷道妨礙出入。」、「有下列
      行為之一者，由直轄市、縣（市）主管機關處4 萬元以上
      20萬元以下罰鍰，並得令其限期改善或履行義務；屆期不
      改善或不履行者，得連續處罰：……四、住戶違反第16條
      第2 項或第3 項規定者。」分別為公寓大廈管理條例第16
      條第2 項及第49條第1 項第4 款所明定。
    2.查坐落臺北縣三重市○○路66號建築物（成功大第公寓大
      廈）領有被告所屬工務局核發86重使字第1089號使用執照
      ，並於88年7 月16日以八八北縣重民字第24946 號函完成
      公寓大廈管理組織報備在案。原告擅自於系爭建築物之共
      同走廊處堆置雜物，前經該管委會以95年10月24日成功字
      第006 號函報被告處理。被告遂於95年11月7 日會同管理
      委員會、原告至現場勘查屬實，顯已違反公寓大廈管理條
      例第16條第2 項規定，被告於95年12月5 日以北府工使字
      第0950842516號函請原告於95年12月15日前改善完成，倘
      未依前揭時限內改善者，則依相關規定論處。被告嗣於95
      年12月18日再次會同管理委員會至現場勘查，發現原告違
      規情事仍存在，被告遂依同條例第49條第1 項第4 款規定
      ，作成原處分裁處原告4 萬元罰鍰。
    3.再查原告於共同走廊處堆置雜物之行為，前經該大廈住戶
      於95年9 月20日以電子陳情方式請求被告處理，依同條例
      第16條第4 項規定，管委會之制止為法定程序。又按內政
      部營建署93年4 月15日台內營字第0930005442號函釋：「
      ‧‧‧倘該公寓大廈業已成立管理委員會或推選管理負責
      人，如住戶涉及違反條例第16條第2 項或第3 項規定，若
      未經管理負責人或管理委員會制止之程序而報請地方主管
      機關處理時，地方主管機關宜函請應先履行制止程序，不
      得逕行代為制止。」，故被告本於權責查處成功大第管委
      會依公寓大廈管理條例規定對違規住戶之違規行為先以書
      面制止，若經制止而不遵從者，得提供違規住戶基本資料
      報請被告處理。
五、得心證之要領：
  (一)按公寓大廈管理條例第16條第2 項規定：「住戶不得於私設
    通路、防火間隔、防火巷弄、開放空間、退縮空地、樓梯間
    、共同走廊、防空避難設備等處所堆置雜物、設置柵欄、門
    扇或營業使用，或違規設置廣告物或私設路障及停車位侵占
    巷道妨礙出入。但開放空間及退縮空地，在直轄市、縣（市
    ）政府核准範圍內，得依規約或區分所有權人會議決議供營
    業使用；防空避難設備，得為原核准範圍之使用；其兼作停
    車空間使用者，得依法供公共收費停車使用。」同條例第49
    條第1 項第4 款規定：「有下列行為之一者，由直轄市、縣
    （市）主管機關處4 萬元以上20萬元以下罰鍰：‧‧‧四、
    住戶違反第16條第2 項或第3 項之規定者。」
  (二)首開事實欄所述之事實，有成功大第管委會95年9 月28日成
    功字第005 號函、95年10月24日成功字第006 號函、被告95
    年12月5 日北府工使字第0950842516號函、臺北縣政府工務
    局使用執照存根、公寓大廈管理組織報備表、臺北縣政府工
    務局會勘紀錄表、採證照片等件，在原處分卷可稽，堪以憑
    認。
  (三)原告雖主張因其年逾70歲，兩腳殘障，一人獨居，找不到適
    當之人搬遷，收入有限，捨不得高價請人搬走，故拖延不少
    時間，才請到鄰居幫忙搬走堆置走廊的雜物。其他鄰居也有
    堆置，何以只處罰原告一個人，有失公平云云。惟查，原告
    係坐落臺北縣三重市○○路66號成功大第公寓大廈11樓之3
    住戶，依公寓大廈管理條例第16條第2 項規定，不得於私設
    通路、防火間隔、防火巷弄、開放空間、退縮空地、樓梯間
    、共同走廊、防空避難設備等處所堆置雜物、設置柵欄、門
    扇或營業使用，或違規設置廣告物或私設路障及停車位侵占
    巷道妨礙出入，尚不因其是否年邁、經濟拮据或搬遷困難，
    作為免責之事由。原告嗣委請鄰居搬走堆置走廊的雜物，屬
    事後改善行為，不影響其違規行為之成立。至其他鄰居是否
    有違規行為，被告有無加以處分，係屬另一問題，原告並不
    得以他人違規之事實，據為自己違規行為合理化之理由，亦
    即不法行為難謂有差別待遇原則適用之餘地。原告以被告違
    反平等原則云云，容有誤會，亦無足取。
六、綜上所述，原告主張各節，均無可採，原處分以原告違反公
    寓大廈管理條例第16條第2項規定，乃依同條例第49條第1項
    第4 款規定，裁處原告4 萬元罰鍰，核無違誤，訴願決定予
    以維持，亦無不合。原告仍執前詞，訴請撤銷，為無理由，
    應予駁回。
據上論結，本件原告之訴為無理由，爰依行政訴訟法第233 條第
1項、第98條第1 項前段，判決如主文。
中　　華　　民　　國　　96　　年　　8  　月　  29     日
                          第一庭      法  官  林惠瑜
上為正本係照原本作成。
本件以訴訟事件所涉及之法律見解具有原則性者為限，始得於本
判決送達後20日內向本院提出上訴狀並表明上訴理由，如已於本
判決宣示後送達前提起上訴者，應於判決送達後20日內補具上訴
理由（均按他造人數附繕本），且經最高行政法院許可後方得上
訴。
中　　華　　民　　國　　96　　年　　8　　月　  29     日
                                      書記官  劉道文
